臺灣高雄地方法院民事判決　　　　　　　 94年度訴字第742號
原　　　告　乙○○
原　　　告　甲○○
上二人共同
訴訟代理人　吳春生律師
被　　　告　庚○○
訴訟代理人　丙○○
被　　　告　丁○○
　　　　　　己○○
兼上三被告共同
訴訟代理人　戊○○
上當事人間債務人異議之訴事件，經本院於民國94年6 月2 日言
詞辯論終結，判決如下：
    主  文
本院九十二年度執字第二九九六０號所為之強制執行程序應予撤
銷。
訴訟費用由被告負擔。
    事  實  及  理  由
一、原告主張：被告丁○○、己○○、庚○○、戊○○等人以台
    灣高等法院高雄分院90年度再字第67號民事確定判決（下稱
    前揭確定判決）為執行名義，聲請鈞院命伊等應將坐落高雄
    縣燕巢鄉○○段125 之5 地號土地（下稱系爭土地）上如附
    圖所示擋土牆及編號1 至7 合計0.5843公頃之地上物（下稱
    系爭地上物）拆除後，將土地交還訴外人財政部國有財產局
    台灣南區辦事處（下稱國財局），並由被告等人代位受領，
    目前由鈞院92年度執字第29960 號執行事件受理中。惟前揭
    確定判決僅確認自民國85年8 月1 日起至93年12月16日止，
    被告與國財局間就系爭土地之租賃關係存在，故被告於前開
    租賃關係存續期間，始有代位國財局受領系爭土地之權，逾
    此期間即非前揭確定判決既判力所及，是被告依前開執行名
    義請求伊等拆除系爭地上物並返還土地之權利業已消滅，自
    得依強制執行法第14條第1 項前段之規定，提起本訴，並聲
    明請求：本院92年執字第29960 號強制執行事件之強制執行
    程序應予撤銷等語。
二、被告則以：伊等與國財局間就系爭土地之租賃關係迄今仍繼
    續存在，未曾中斷，且原告應將系爭地上物拆除後將土地返
    還國財局之義務亦未消滅，是原告提起債務人異議之訴，顯
    無理由等語，資為抗辯。並聲明：原告之訴駁回。
三、原告主張被告以前揭確定判決為執行名義，聲請本院命其等
    將系爭土地上之系爭地上物拆除後將土地交還國財局，並由
    被告代位受領，目前仍由本院92年度執字第29960 號執行事
    件受理中等情，為被告所不爭執，並經本院依職權調取上開
    執行事件卷宗查閱屬實，則原告此部分之主張，自堪信為真
    實。
四、原告主張前揭確定判決僅確認自85年8 月1 日起至93年12月
    16日止，被告與國財局間就系爭土地之租賃關係存在，是被
    告於前開租賃關係存續期間，始有代位國財局受領系爭土地
    之權，逾此期間即非前揭確定判決之既判力所及，被告自不
    得以前揭確定判決為執行名義等語；被告則以前詞置辯。是
    本件之爭點應為：被告於93年12月16日後，是否仍得以前揭
    確定判決為執行名義，或以承租人之地位，代位國財局受領
    系爭土地？經查：
  (一)按執行名義成立後，如有消滅或妨礙債權人請求之事由發生
    ，債務人得於強制執行程序終結前，向執行法院對債權人提
    起異議之訴，強制執行法第14條第1 項定有明文。再按判決
    確定後，敗訴人如不遵判履行，勝訴人祇應於確定判決之範
    圍內聲請強制執行，若不在判決範圍以內，兩造發生爭執之
    事項乃屬另一事件，除於審判外或審判上另求解決方法外，
    若勝訴人亦以之聲請執行，是無執行名義可資依據，不能認
    為合法，最高法院19年上字第15號判例意旨可資參照。
  (二)被告於上開強制執行程序係以前揭確定判決為執行名義，而
    該判決主文第四項係確認本件被告與國財局間就系爭土地自
    85年8 月1 日起至93年12月16日止之租賃關係存在，第五項
    則係本件原告應將系爭地上物拆除後，將土地交還國財局，
    並由本件被告代位受領，有原告提出之前揭確定判決書一份
    在卷可按；足見被告係因該判決確認其等為系爭土地之承租
    人，始可代位國財局受領原告於拆除系爭地上物後所返還之
    土地，而被告亦係基於該判決所確認之承租人地位，向本院
    聲請上開執行程序。而前揭確定判決既僅確認被告與國財局
    間就系爭土地自85年8 月1 日起至93年12月16日止之租賃關
    係存在，則該判決之既判力亦僅及此範圍內，是被告據此為
    執行名義而請求原告拆除地上物並代位國財局受領土地之權
    利，亦應僅至93年12月16日止，故被告於是日後即不得以再
    以前揭確定判決為執行名義，代位國財局受領原告返還之土
    地。
  (三)被告另抗辯其等與國財局間就系爭土地之租賃關係，自93年
    12月17日起迄今均存續中，故仍有代位國財局受領系爭土地
    之權等語，並提出國財局94年6 月9 日台財產南管字第0940
    022809號函及國有林地租賃契約書各一份為證。然縱被告與
    國財局間就系爭土地之租賃關係迄今仍存續，惟其係以前揭
    確定判決為上開強制執行程序之執行名義，並據此代位國財
    局受領原告應返還之土地，而該判決僅確認被告與國財局間
    就系爭土地至93年12月16日止之租賃關係存在，之後雙方是
    否仍有租賃關係存在，即非該確定判決之既判力所及；揆諸
    上開判例意旨，被告以非屬前揭確定判決範圍內之事項為抗
    辯，並據此認其等於上開強制執行程序中仍有代位受領之權
    ，尚屬無據。
五、綜上所述，被告於上開強制執行程序中係以前揭確定判決為
    執行名義，惟該判決既僅確認被告與國財局間就系爭土地自
    85年8 月1 日起至93年12月16日止之租賃關係存在，則被告
    亦僅於該段期間有代位國財局受領原告所返還土地之權；故
    被告自93年12月17日起，再以前揭確定判決為執行名義，代
    位國財局受領原告返還之土地，於法即有未合，是原告主張
    有消滅債權人即被告請求之事由發生，應屬有據。從而，原
    告主張依強制執行法第14條第1 項之規定，請求本院撤銷92
    年度執字第29960 號執行程序，為有理由，應予准許。
六、據上論結：本件原告之訴為有理由，依民事訴訟法第78條，
    判決如主文。
中　　華　　民　　國　　94　　年　　6 　　月　　24　　日
                  民事第一庭    法　官　盧怡秀
上為正本係照原本作成。
如不服本判決，應於送達後20日內，向本院提出上訴狀並表明上
訴理由，如於本判決宣示後送達前提起上訴者，應於判決送達後
10日內補提上訴理由書（須附繕本）。
中　　華　　民　　國　　94　　年　　6 　　月　　24　　日
　　　　　　　　　　　　　　　　書記官　王敏東
